---
title: "E-value：已发表比值与 Cox / Logistic 模型"
description: "get_evalue 的三种输入、RR / OR / HR 换算、rare 假设、点估计与置信区间；用真实运行结果和参数标签页展示。"
date: 2026-10-07
lightbox: true
toc-depth: 2
---

```{r}
#| label: setup-evalue
#| include: false
if (nzchar(Sys.getenv("CAUSALR_SOURCE"))) {
  pkgload::load_all(Sys.getenv("CAUSALR_SOURCE"), quiet = TRUE)
} else library(causalR)
library(ggplot2)
knitr::opts_chunk$set(collapse = TRUE, comment = "#>", message = FALSE)
```

`get_evalue()` 计算一个已观察到的比值及其置信区间的 E-value。可以输入论文里的数字，
也可以在给定数据上拟合 Cox 或 Logistic 模型。它返回结果表；本页的图用这张表绘制。
接口按 causalR 提交 `d4aeb78` 核对，所有结果与图形均在渲染时实际计算。

E-value 衡量：在已调整协变量之外，未测量混杂与暴露、结局的关联需要有多强，才可能把
观察到的关联解释到无效值。它使用风险比尺度，不给出混杂发生的概率，也不能证明因果识别成立。
方法依据见 [VanderWeele 与 Ding（2017）](https://doi.org/10.7326/M16-2607)。

## 选择输入和效应尺度 {#evalue-input}

| 输入 | 写法 | 模型与尺度 |
|---|---|---|
| 论文表格中的字符串 | `effect="1.85 (1.20-2.85)", measure="OR"` | 必须明确 `RR`、`OR` 或 `HR` |
| 已有数值 | `est=0.58, lo=0.41, hi=0.80, measure="HR"` | `lo/hi` 同时给出或同时省略 |
| 生存数据 | `data, cat_var, adj_var, surv=TRUE` | 固定读取 `time`、`DSS`，拟合 Cox，返回 HR |
| 二分类数据 | `data, cat_var, adj_var, surv="y"` | 结局列为 0/1、逻辑或两水平因子，拟合 Logistic，返回 OR |

数据拟合时不要再指定 `measure`，模型决定尺度。多水平暴露每个非参照水平返回一行。
当前入口拒绝 `surv=FALSE` 的 Fine–Gray sHR；也不能直接接收森林 CATE、RMST 差或任意效应表。

## 参数与返回表 {#evalue-args}

| 参数 | 默认 | 作用与条件 |
|---|---|---|
| `data` | `NULL` | 缺省时使用字符串或数值输入；两种输入路线择一 |
| `cat_var` / `adj_var` | `NULL` | 数据路线的暴露列、调整列；调整变量预先确定 |
| `surv` | `TRUE` | Cox；列名字符串选择 Logistic |
| `effect` | `NULL` | 一个字符串，支持括号或方括号以及横线、逗号等分隔符 |
| `est/lo/hi` | `NULL` | 正数；区间需包含点估计并按下限、上限排序 |
| `measure` | `NULL` | 手输路线必填 `RR/OR/HR`；数据路线不接受 |
| `rare` | `FALSE` | OR/HR 先换算为 RR；`TRUE` 按罕见结局近似直接使用；RR 忽略此项 |
| `conf_level` | `0.95` | 仅用于数据路线的 Wald 区间；手输区间已有自己的置信水平 |

返回列包括原尺度的 `est/lo/hi`、换算后的 `rr/rr_lo/rr_hi`，以及 `evalue_point/evalue_ci`。
没有区间时 `evalue_ci=NA`；区间覆盖 1 时 `evalue_ci=1`。`term` 标记模型中的暴露对比，
手输结果为 `NA`；RR 输入的 `rare` 也为 `NA`。

```{r}
#| label: evalue-input-check
from_text <- get_evalue(effect = "1.85 (1.20-2.85)", measure = "OR")
from_num <- get_evalue(est = 1.85, lo = 1.20, hi = 2.85, measure = "OR")
stopifnot(isTRUE(all.equal(from_text, from_num)))
knitr::kable(from_text, digits = 3)
```

## 点估计和区间分别回答什么 {#evalue-gallery}

::: {.panel-tabset}

### 有害关联

```{r}
#| label: fig-evalue-harm
#| fig-width: 7
#| fig-height: 4
#| fig-cap: "RR=1.85 的点估计 E-value 与靠近无效值的置信限 E-value；二者针对不同的解释目标。"
harm <- get_evalue(est = 1.85, lo = 1.20, hi = 2.85, measure = "RR")
plot_ev <- function(x, title) {
  tab <- data.frame(target = c("Point estimate", "Confidence limit"),
                    evalue = c(x$evalue_point, x$evalue_ci))
  ggplot(tab, aes(target, evalue, fill = target)) +
    geom_col(width = 0.6) + geom_hline(yintercept = 1, linetype = 2) +
    geom_text(aes(label = sprintf("%.2f", evalue)), vjust = -0.4) +
    scale_fill_manual(values = c("Point estimate" = "#B13B35",
                                "Confidence limit" = "#347BA0")) +
    scale_y_continuous(expand = expansion(mult = c(0, 0.15))) +
    labs(x = NULL, y = "E-value (risk-ratio scale)", title = title) +
    theme_minimal(base_size = 12) + theme(legend.position = "none")
}
plot_ev(harm, "RR 1.85 [1.20, 2.85]")
```

### 保护关联

```{r}
#| label: fig-evalue-protective
#| fig-width: 7
#| fig-height: 4
#| fig-cap: "小于 1 的 RR 由后端按保护方向处理。图上的 E-value 仍大于或等于 1。"
protective <- get_evalue(est = 0.58, lo = 0.41, hi = 0.80, measure = "RR")
plot_ev(protective, "RR 0.58 [0.41, 0.80]")
```

### 区间覆盖无效值

```{r}
#| label: fig-evalue-null-ci
#| fig-width: 7
#| fig-height: 4
#| fig-cap: "点估计不为 1，但区间已覆盖 1，因此区间 E-value 为 1。不能把较大的点估计 E-value 当作区间稳健性。"
crossing <- get_evalue(est = 1.30, lo = 0.90, hi = 1.80, measure = "RR")
stopifnot(crossing$evalue_ci == 1)
plot_ev(crossing, "RR 1.30 [0.90, 1.80]")
```

### 未提供区间

```{r}
#| label: evalue-no-ci
point_only <- get_evalue(effect = "1.85", measure = "RR")
stopifnot(is.na(point_only$evalue_ci))
knitr::kable(point_only, digits = 3)
```

:::

## rare：先核查结局发生，再选择近似 {#evalue-rare}

`rare=TRUE` 把 OR/HR 直接当作 RR；默认 `FALSE` 对 OR 使用平方根，对 HR 使用近似换算。
因此相同的 OR/HR 数字可能得到不同的 E-value。换算依据见
[VanderWeele（2020）](https://doi.org/10.1111/biom.13197) 和
[EValue 官方帮助](https://cran.r-project.org/web/packages/EValue/refman/EValue.html#evalues.HR)。

```{r}
#| label: fig-evalue-rare
#| fig-width: 8
#| fig-height: 4.5
#| fig-cap: "同一个 OR 或 HR 在两种 rare 假设下的结果。RR 不依赖 rare；不应根据较大的 E-value 反过来挑选假设。"
rare_tab <- do.call(rbind, lapply(c("OR", "HR"), function(m) {
  do.call(rbind, lapply(c(FALSE, TRUE), function(r) {
    ev <- get_evalue(est = 2, lo = 1.3, hi = 3, measure = m, rare = r)
    data.frame(measure = m, rare = paste0("rare = ", r),
               point = ev$evalue_point, limit = ev$evalue_ci)
  }))
}))
ggplot(rare_tab, aes(rare, point, fill = rare)) + geom_col(width = 0.6) +
  geom_point(aes(y = limit), size = 3, shape = 21, fill = "white") +
  geom_text(aes(label = sprintf("%.2f", point)), vjust = -0.5) +
  facet_wrap(~ measure) + labs(x = NULL, y = "E-value", fill = NULL) +
  scale_y_continuous(expand = expansion(mult = c(0, 0.15))) +
  theme_minimal(base_size = 12) + theme(legend.position = "none")
```

包帮助建议在**每个暴露组**核查随访终点的累积发生，而不只看总样本比例。Cox 数据存在删失时，
事件数除以样本量会低估累积发生；病例对照样本的病例占比也不能代表来源人群的发病风险。
帮助页以各组低于约 15% 作为罕见结局参考，10% 是更严格的选择；研究中应预先说明判据，
信息不足时保留默认值。下面提供检查代码，不替读者自动判定。

```r
# Logistic：每个暴露组的结局比例
prop.table(table(data[["exposure"]], data[["outcome"]]), 1)
# Cox：在预先指定、各组有随访支持的共同终点检查累积发生
km <- survival::survfit(survival::Surv(time, DSS) ~ exposure, data = data)
1 - summary(km, times = horizon)$surv
```

## 从数据拟合：同一队列、不同模型 {#evalue-models}

下面是公开的合成数据；连续时间结局与二分类结局分别生成，不能把二者的 OR、HR 当成同一估计量。

```{r}
#| label: evalue-simulated-data
set.seed(20261007)
n <- 1200
d <- data.frame(age = rnorm(n, 60, 10),
                exposure = factor(sample(c("A", "B", "C"), n, replace = TRUE)))
z <- as.integer(d$exposure) - 1
d$y <- rbinom(n, 1, plogis(-2 + 0.025 * (d$age - 60) + 0.45 * z))
event_time <- rexp(n, rate = 0.02 * exp(0.03 * (d$age - 60) + 0.3 * z))
censor_time <- rexp(n, rate = 0.012)
d$time <- pmin(event_time, censor_time)
d$DSS <- as.integer(event_time <= censor_time)
aggregate(y ~ exposure, d, mean)
```

::: {.panel-tabset}

### Logistic 与 95% 区间

```{r}
#| label: evalue-logistic
ev_logit <- get_evalue(d, cat_var = "exposure", adj_var = "age", surv = "y")
stopifnot(nrow(ev_logit) == 2, all(ev_logit$measure == "OR"))
knitr::kable(ev_logit, digits = 3)
```

### Cox 与 95% 区间

```{r}
#| label: evalue-cox
ev_cox <- get_evalue(d, cat_var = "exposure", adj_var = "age", surv = TRUE)
stopifnot(nrow(ev_cox) == 2, all(ev_cox$measure == "HR"))
knitr::kable(ev_cox, digits = 3)
```

### conf_level 对照

```{r}
#| label: evalue-conf-level
ev90 <- get_evalue(d, cat_var = "exposure", adj_var = "age", conf_level = 0.90)
stopifnot(isTRUE(all.equal(ev90$est, ev_cox$est)))
knitr::kable(rbind(data.frame(conf_level = 0.90, ev90),
                   data.frame(conf_level = 0.95, ev_cox)), digits = 3)
```

:::

置信水平只改变区间及相应 E-value，不改变点估计。报告中应同时写出原效应尺度、调整变量、
置信水平、`rare` 的选择依据，以及点估计和置信限的 E-value。大 E-value 仍不能处理所有
选择偏倚、测量误差、模型误设或选择后的分析问题。

## 与其他入口衔接及复现 {#evalue-links}

`get_sens(method="cox")` 还提供混杂强度与 tipping-point 分析及 `plt_sens()` 图形。
`get_evalue()` 则专注于比值与 E-value 结果表；两者的返回对象和绘图接口不同。
参见 [临床分析工作流](clinical-workflow-guide.qmd) 与 [causalR 总览](index.qmd)。

源码：[sens-get.R](https://github.com/HUI950319/causalR/blob/d4aeb785b9deff6b3f9144954b7716876a190a68/R/sens-get.R)。

```{r}
args(get_evalue)
packageVersion("EValue")
sessionInfo()
```
