---
title: "HTE SHAP：代理模型、Kernel SHAP 与保真度"
description: "get_hte_shp 的两种方法、shapviz 返回对象、代理模型验证 R²、背景样本和计算预算；六张实际解释图。"
date: 2026-10-07
lightbox: true
toc-depth: 2
---

```{r}
#| label: setup-hte-shap
#| include: false
if (nzchar(Sys.getenv("CAUSALR_SOURCE"))) {
  pkgload::load_all(Sys.getenv("CAUSALR_SOURCE"), quiet = TRUE)
} else library(causalR)
library(ggplot2)
library(shapviz)
knitr::opts_chunk$set(collapse = TRUE, comment = "#>", message = FALSE)
```

`get_hte_shp()` 将模型预测的治疗效应分解为协变量贡献。**默认会新拟合一个 xgboost 代理模型，
返回这个代理模型的 TreeSHAP。** 它对原森林是近似解释。`method="kernel"` 则直接调用
原森林计算 Kernel SHAP。这两个方法都复用原因果森林，但解释路线不同。
接口按提交 `d4aeb78` 核对，以下森林、SHAP 和全部图形实际计算。

## 方法和解释对象 {#hte-shap-methods}

| 方法 | 实际解释 | 保真度与成本 |
|---|---|---|
| `surrogate`（默认） | 用协变量预测森林完整 CATE 的新 xgboost 模型 | 80% 解释患者训练，20% 检查；`analysis$r2` 报告留出患者上的加权 R² |
| `kernel` | 原森林的预测函数，相对于背景患者 | 无新代理模型；最多 8 个原协变量时枚举联盟，更多变量采用混合计算，森林预测次数较多 |

默认 TreeSHAP 的贡献对代理模型成立；R² 高表示代理预测较好地复现森林输出，仍不保证
每个变量的贡献与 Kernel 路线相同。两者对相关变量的分配机制也不同。
方法背景见 [Lundberg 与 Lee（2017）](https://arxiv.org/abs/1705.07874) 和
[Kernel SHAP 官方文档](https://cran.r-project.org/web/packages/kernelshap/refman/kernelshap.html)。

解释的单位是森林 CATE 的 `diff` 尺度：连续结局均值差、二分类风险差，或生存 S(t) / RMST 差。
变量贡献不等于这个变量对结局的因果效应，也不能单凭 SHAP 重要性确立独立效应修饰。

## 参数与返回对象 {#hte-shap-args}

| 参数 | 默认 | 作用与条件 |
|---|---|---|
| `x` | 完整 `hte_res` | 复用森林、协变量数据和训练编码 |
| `method` | `"surrogate"` | 可选 `"kernel"` |
| `max_n` | `NULL` | 由成本模型选解释人数；正整数或 `Inf` 显式指定 |
| `bg_n` | `50` | 仅 Kernel 的背景人数，均匀取行；代理路线不要显式传此项 |
| `surrogate_args` | `list(nrounds=300,max_depth=6,learning_rate=0.1)` | 仅代理路线；部分覆盖按默认合并；Kernel 路线不要显式传此项 |
| `time_budget` | `20` | `max_n=NULL` 时按估算成本选择人数，不强制计时中断 |
| `seed` | `123` | 留出切分或联盟抽样种子；函数退出恢复原 RNG 状态 |
| `verbose` | `FALSE` | 输出估计与实际耗时 |

返回标准 `shapviz` 对象：`S` 是患者 × 原协变量贡献矩阵，`X` 保留原协变量值，`baseline`
是解释基线。one-hot 编码列会合并回原变量，每个因子一列 SHAP。`analysis` 属性记录方法、
实际人数、背景人数或代理 R²、参数及耗时；该对象没有自动提供 SHAP 交互矩阵。

## 拟合一次并检查保真度 {#hte-shap-data}

```{r}
#| label: hte-shap-data
set.seed(20261007)
n <- 900
d <- data.frame(marker = rnorm(n), age = rnorm(n, 60, 10),
                stage = factor(sample(c("I", "II", "III"), n, replace = TRUE)),
                noise = rnorm(n))
d$z <- rbinom(n, 1, plogis(0.2 * d$marker + 0.01 * (d$age - 60)))
d$y <- d$marker + 0.03 * (d$age - 60) +
  d$z * (0.5 + 1.5 * tanh(d$marker) + 0.3 * (d$stage == "III")) + rnorm(n)
covs <- c("marker", "age", "stage", "noise")
res <- get_hte(d, "z", adj_var = covs, surv = "y", factor_encoding = "onehot",
               grf_args = list(num.trees = 500, seed = 17, num.threads = 2))
rng_before <- .Random.seed
sv <- get_hte_shp(res, max_n = 400, seed = 123)
stopifnot(inherits(sv, "shapviz"), ncol(sv$S) == length(covs),
          identical(.Random.seed, rng_before), all(is.finite(sv$S)))
attr(sv, "analysis")
knitr::kable(data.frame(component = c("S", "X", "baseline"),
                         size = c(paste(dim(sv$S), collapse = " x "),
                                  paste(dim(sv$X), collapse = " x "), length(sv$baseline))))
```

R² 低于 0.9 时函数警告可能错误分配贡献。少于 10 人时没有留出集，`r2=NA` 并明确警告；
NA 不能被解释为检查已通过。R² 评价的是代理复现森林输出，森林本身的校准和排序表现需另看
[HTE 诊断](hte-diagnostics-guide.qmd)。

## shapviz 图形：重要性、方向与患者分解 {#hte-shap-gallery}

::: {.panel-tabset}

### 平均绝对贡献

```{r}
#| label: fig-hte-shap-importance
#| fig-width: 7
#| fig-height: 4.5
#| fig-cap: "解释患者中平均绝对 SHAP；正负贡献取绝对值后合并，因此柱高不表示效应方向。"
sv_importance(sv, kind = "bar", show_numbers = TRUE)
```

### 蜂群分布

```{r}
#| label: fig-hte-shap-beeswarm
#| fig-width: 8
#| fig-height: 5
#| fig-cap: "每个点是一名解释患者的代理模型 SHAP，横轴单位是预测治疗效应差；颜色是特征值。"
sv_importance(sv, kind = "beeswarm")
```

### 依赖图

```{r}
#| label: fig-hte-shap-dependence
#| fig-width: 8
#| fig-height: 4.5
#| fig-cap: "marker 对代理模型输出的贡献，按 age 着色；颜色趋势不等于已经计算 SHAP 交互值或完成交互检验。"
sv_dependence(sv, v = "marker", color_var = "age")
```

### 患者瀑布图

```{r}
#| label: fig-hte-shap-waterfall
#| fig-width: 8
#| fig-height: 4.5
#| fig-cap: "第 1 名解释患者：基线加各变量贡献重建代理预测。该预测不等于已观察到的个体反事实治疗效应。"
sv_waterfall(sv, row_id = 1)
```

### 患者力图

```{r}
#| label: fig-hte-shap-force
#| fig-width: 9
#| fig-height: 3.5
#| fig-cap: "同一患者贡献的另一种显示，正负方向都相对于解释基线；不是患者结局的风险分解。"
sv_force(sv, row_id = 1)
```

:::

这些图接受标准 `shapviz` 对象，更多布局可参考
[MLR SHAP 图形指南](../mlr/shap-guide.qmd)。本页没有计算交互矩阵，不能直接使用要求
`S_inter` 的交互视图。官方图形参数见 [shapviz 文档](https://cran.r-project.org/web/packages/shapviz/refman/shapviz.html)。

## 重建预测与原森林的差别 {#hte-shap-fidelity}

```{r}
#| label: fig-hte-shap-fidelity
#| fig-width: 6.5
#| fig-height: 5
#| fig-cap: "400 名解释患者的代理 SHAP 重建预测与原森林预测。此散点包含训练和留出患者，独立保真度仍按 analysis$r2 的留出结果报告。"
rows <- unique(round(seq(1, nrow(res$fit$X.orig), length.out = nrow(sv$S))))
forest_pred <- as.numeric(predict(res$fit, res$fit$X.orig[rows, , drop = FALSE])$predictions)
reconstructed <- sv$baseline + rowSums(sv$S)
ggplot(data.frame(forest = forest_pred, surrogate = reconstructed), aes(forest, surrogate)) +
  geom_point(alpha = 0.45, color = "#347BA0") +
  geom_abline(slope = 1, intercept = 0, linetype = 2) + coord_equal() +
  labs(x = "Original forest CATE", y = "Surrogate SHAP reconstruction") +
  theme_minimal(base_size = 12)
```

## method、背景样本与代理参数 {#hte-shap-comparison}

::: {.panel-tabset}

### 相同 40 名患者的两种方法

```{r}
#| label: hte-shap-two-methods
sv_small <- get_hte_shp(res, method = "surrogate", max_n = 40, seed = 123)
sv_kernel <- get_hte_shp(res, method = "kernel", max_n = 40, bg_n = 20, seed = 123)
stopifnot(identical(sv_small$X, sv_kernel$X))
knitr::kable(data.frame(variable = colnames(sv_small$S),
                         surrogate_mean_abs = colMeans(abs(sv_small$S)),
                         kernel_mean_abs = colMeans(abs(sv_kernel$S))), digits = 4)
attr(sv_small, "analysis")
attr(sv_kernel, "analysis")
```

比较使用同一批解释患者，但代理和背景积分的定义不同，不要求贡献逐项相等。
本例 40 人的代理留出集很小，应同时查看其实际 R²。

### bg_n 对照

```{r}
#| label: hte-shap-background
k10 <- get_hte_shp(res, method = "kernel", max_n = 40, bg_n = 10, seed = 123)
knitr::kable(data.frame(variable = colnames(k10$S),
                         background_10 = colMeans(abs(k10$S)),
                         background_20 = colMeans(abs(sv_kernel$S))), digits = 4)
```

改变背景患者会改变基线和贡献；更大的 `bg_n` 也增加原森林预测成本。

### surrogate_args 对照

```{r}
#| label: hte-shap-surrogate-args
shallow <- get_hte_shp(res, max_n = 400, seed = 123,
                       surrogate_args = list(nrounds = 30, max_depth = 2))
knitr::kable(data.frame(model = c("300 rounds, depth 6", "30 rounds, depth 2"),
                         heldout_r2 = c(attr(sv, "analysis")$r2,
                                        attr(shallow, "analysis")$r2)), digits = 4)
```

不根据 SHAP 排名选择“最好看”的代理；先检查预测保真度，再解释贡献。

### 少于 10 人的警告

```{r}
#| label: hte-shap-small-warning
small_warnings <- character()
tiny <- withCallingHandlers(get_hte_shp(res, max_n = 5, seed = 123),
  warning = function(w) {
    small_warnings <<- c(small_warnings, conditionMessage(w))
    invokeRestart("muffleWarning")
  })
stopifnot(is.na(attr(tiny, "analysis")$r2), length(small_warnings) > 0)
cat(small_warnings, sep = "\n")
```

:::

## 预算、权重与复现记录 {#hte-shap-links}

默认时间成本模型可能将大森林的 Kernel 解释压缩到少量患者；少于 10 人会警告。
`max_n=Inf` 绕过抽样预算，应先估计规模。记录 `analysis$n/n_total`、方法、背景人数、
种子和代理参数；20 秒预算是规模估算，实际耗时随机器变化。

观察权重进入代理训练、留出 R² 和 Kernel 背景积分；`shapviz::sv_importance()` 等默认汇总
仍等权平均解释患者。报告加权目标人群的全局汇总时应另行匹配其权重。

参见 [PDP](pdp-guide.qmd)、[ALE](ale-guide.qmd)、[生存效应尺度](survival-estimands-guide.qmd)
与 [causalR 总览](index.qmd)。源码：
[hte-explain.R](https://github.com/HUI950319/causalR/blob/d4aeb785b9deff6b3f9144954b7716876a190a68/R/hte-explain.R)。

```{r}
args(get_hte_shp)
packageVersion("shapviz")
packageVersion("kernelshap")
packageVersion("xgboost")
sessionInfo()
```
